臺灣新竹地方法院刑事判決　　　　　　　 95年度易字第641號
公　訴　人　臺灣新竹地方法院檢察署檢察官
被　　　告　甲○○
選任辯護人　徐國楨律師
上列被告因詐欺案件，經檢察官提起公訴（95年度偵字第5422號
），本院判決如下：
    主  文
甲○○無罪。
    理  由
一、公訴意旨略以：被告甲○○係設於新竹縣竹東鎮○○路○段
    669號3樓之煒統電子股份有限公司（下稱煒統公司）之財務
    長，明知煒統公司已陷於營運困境，竟基於詐欺之概括犯意
    ，意圖自己不法之所有，於民國93年3 月初，持其所撰寫之
    「煒統電子股份有限公司投資計劃書產品說明書」（下稱煒
    統公司投資計劃書），向告訴人庚○○、丙○○、丁○○3
    人諉稱煒統公司正申請「創意型滑鼠專利」為搖桿式滑鼠，
    具有市場遠景獲利可期，並有在美國經商之陳先生亦欲投資
    煒統公司新臺幣（下同）2,000 萬元整等語，佯邀告訴人庚○○、丙○○及丁○○3 人投資煒統公司，致告訴人庚○○
    、丙○○及丁○○3 人因而陷於錯誤，於93年3月5、26日、
    同年4月9、22日陸續交付投資款分別為200 萬元、50萬元及
    100萬元，嗣於93年6月間煒統公司旋即結束營業，經投資股
    東即告訴人庚○○、丙○○及丁○○查證後報警處理後，始
    悉受騙。因認被告甲○○涉有刑法第339條第1項之詐欺取財
    罪嫌。
二、按犯罪事實應依證據認定之，無證據不得認定犯罪事實，又
    不能證明被告犯罪者，應諭知無罪之判決，刑事訴訟法第15
    4條第2項、第301條第1項分別定有明文。又事實之認定，應
    憑證據，如未能發現相當證據，或證據不足以證明，自不能
    以推測或擬制之方法，以為裁判基礎（最高法院著有40年度
    臺上字第86號判例參照）。再告訴人之告訴，本以使被告受
    刑事訴追為目的，故其陳述是否與事實相符，自應調查其他
    證據，以資審認，苟其所為攻擊之詞，尚有瑕疵，則在此瑕
    疵未予究明以前，即不能遽採為斷罪之基礎（最高法院著有
    69年度臺上字第1531號判例參照）。另按認定犯罪事實，所
    憑之證據，雖不以直接證據為限，間接證據亦包括在內，然
    無論直接或間接證據，其為訴訟上之證明，須於通常一般之
    人均不致於有所懷疑，而得確信其為真實之程度者，始得據
    之為有罪之認定，倘其證明尚未達到此一程度，而有合理性
    懷疑之存在時，即無從為有罪之認定，此亦有最高法院76年
    度臺上字第4986號判例可資參照。按刑法第339條第1項之詐
    欺取財罪，係以意圖為自己或第三人不法之所有，以詐術使
    人陷於錯誤，將本人或第三人之物交付為構成要件，是刑法
    上之詐欺取財罪，除行為人主觀上有為自己或第三人不法之
    所有之意圖外，於客觀上，必以行為人有施用詐術為必要，
    如未使用詐術使人陷於錯誤，自不得以詐欺取財罪相繩。所
    謂以詐術使人交付，必係被詐欺人因其詐術而陷於錯誤，始
    為相當，若其所用方法，不能認為詐術，亦不致使人陷於錯
    誤，即不構成本罪（最高法院61年臺上字第3099號、76年臺
    上字第4986號、46年臺上字第260 號判例意旨參照）。又債
    務不履行之態樣繁多，有因當事人間存有抗辯事由而不履行
    者，有因債務人事後財務惡化致一時不能履行者，甚且有債
    務人惡意之不履行者，然其是否構成刑法第339條第1項之詐
    欺罪，非可一概而論，端視債務人於取得財物之初，是否有
    為自己或第三人不法所有之意圖，非謂一有不履行之情形，
    即應論以詐欺罪責。另檢察官就被告犯罪事實，應負舉證責
    任，並指出證明之方法，刑事訴訟法第161條第1項定有明文
    。因此，檢察官對於起訴之犯罪事實，應負提出證據及說服
    之實質舉證責任。倘其所提出之證據，不足為被告有罪之積
    極證明，或其指出證明之方法，無從說服法院以形成被告有
    罪之心證，基於無罪推定之原則，自應為被告無罪判決之諭
    知，最高法院92年臺上字第128號判例意旨亦著有明文。
三、證據能力之說明：
（一）關於告訴人庚○○、丙○○及丁○○於警詢筆錄之證據能
      力：按被告以外之人於審判外之言詞或書面陳述，除法律
      有規定者外，不得作為證據，刑事訴訟法第159條第1項定
      有明文。是告訴人庚○○、丙○○及丁○○於警詢所為之
      陳述，依前開規定，原則上即不得作為證據。且被告甲○○之選任辯護人就前開被告以外之人於警詢時之陳述，亦
      不同意作為證據，復查無刑事訴訟法第159條之2、第159
      條之3所列得例外作為證據之情形，則上開告訴人3人於警
      詢之陳述，即不得作為證據。
（二）除告訴人庚○○、丙○○及丁○○警詢筆錄以外之其餘證
      據：
  １、按傳聞法則之重要理論依據，在於傳聞證據未經當事人之
      反對詰問予以核實，乃予排斥，惟若當事人已放棄對原供
      述人之反對詰問權，於法院審判時表明同意該等傳聞證據
      可作為證據，基於證據資料愈豐富，愈有助於真實發現之
      理念，並貫徹刑事訴訟法修法加重當事人進行主義之精神
      ，確認當事人對於證據能力有處分權之制度，傳聞證據經
      當事人同意作為證據，法院認為適當者，亦得為證據。另
      當事人對於傳聞證據表示「沒有意見」，而未於言詞辯論
      終結前聲明異議（Without Objection），應視為已有將
      該等傳聞證據採為證據之同意，此刑事訴訟法第159 條之
      5定有明文。
  ２、本案被告甲○○與選任辯護人於本院審理程序中已表示對
      本院所提示有關除告訴人庚○○、丙○○及丁○○警詢筆
      錄以外之其餘卷內人證物證之證據能力沒有意見，迄本院
      辯論終結前，被告及其選任辯護人亦未爭執本案除告訴人
      庚○○、丙○○及丁○○警詢筆錄以外之其餘證據之證據
      能力，依刑事訴訟法第159條之5第2項之規定，應視為被
      告已同意本案犯罪事實欄相關之傳聞證據均可作為證據；
      另檢察官於本院審理程序中已表示對本院所提示調查之卷
      內人證物證之證據能力沒有意見，本院斟酌本案卷內之證
      據並非非法取得，亦無證明力明顯過低之情形，且經本院
      於審判期日依法進行證據之調查、辯論，當事人於訴訟上
      之程序權，已受保障，前開除告訴人庚○○、丙○○及丁○○警詢筆錄以外之其餘不爭執之證據，均得採為證據，
      先予敘明。
四、本件公訴人認被告甲○○涉有詐欺之犯行，無非係以：被告
    甲○○係煒統公司財務長，於93年3月間，明知煒統公司已
    陷於營運困境，且緯統公司並無規劃設計生產搖桿式滑鼠產
    品之事實，竟持其所撰寫之煒統公司投資計劃書，詐騙告訴
    人庚○○、丙○○及丁○○3人投資緯統公司，此據告訴人
    庚○○、丙○○及丁○○於偵查中之指述、證人乙○○、戊○○、己○○之證述，並有煒統公司投資計劃書、告訴人庚○○、丁○○、丙○○之投資合約書各1份、告訴人庚○○
    設於遠東國際商業銀行帳號00000000000000號帳戶及設於國
    泰世華銀行新竹分行帳號000000000000號等帳戶存摺影本、
    臺灣中小企業銀行竹北分行94年9月8日94竹北字第0750號函
    煒統電子股份有限公司存款帳號：00000000000號帳戶交易
    明細表各1份，資為論據。
五、訊據被告甲○○固坦承於93年2月間，以月薪9萬元之高薪任
    職於煒統公司後，證人乙○○即要求伊向外募集資金，故於
    93 年3月間即持煒統公司投資計劃書，向告訴人庚○○、丙○○及丁○○等3人，分別募得200萬元、50萬元及100萬元
    之投資款等情，惟堅決否認有何詐欺犯行，辯稱：伊係普通
    高中畢業，並無財務背景，非煒統公司財務長，伊實際的工
    作即係為煒統公司募得資金，而煒統公司之利機產品之研發
    生產，均是由負責人乙○○及研發人員戊○○在負責，煒統
    公司投資計劃書亦非伊所撰寫，並且在告訴人庚○○及丁○○要投資前，伊有偕同告訴人庚○○、丁○○等2人至煒統
    公司參觀，又因為告訴人丁○○從事印刷業，證人乙○○亦
    曾與告訴人丁○○洽談委請告訴人丁○○製作粘貼在滑鼠上
    的貼紙等語。經查：
（一）煒統公司係於92年12月25日設立登記，資本額為 110萬元
      ，並由乙○○擔任負責人，而被告甲○○於93年2 月進入
      煒統公司，月薪9萬元，於同年3月間持煒統公司投資計劃
      書分別向告訴人庚○○、丙○○及丁○○募得200萬元、
      50萬元及100萬元之投資款，告訴人庚○○、丙○○及丁○○各於93年3月5日、同年月26日、同年4月9日、22日，
      陸續以現金抑轉帳方式交付投資款，嗣煒統公司於93年6
      月因財務困難而結束營業一情，除據被告甲○○坦承不諱
      外，亦經告訴人庚○○、丙○○及丁○○等3人指述綦詳
      ，此外，並有新竹縣政府營利事業登記證、煒統公司投資
      計劃書、告訴人庚○○、丁○○、丙○○之投資合約書各
      1 份、告訴人庚○○設於遠東國際商業銀行帳號
      0000000000 00 00號帳戶及設於國泰世華銀行新竹分行帳
      號000000000 00 0號等帳戶存摺影本、臺灣中小企業銀行
      竹北分行94年9月8日94竹北字第0750號函煒統電子股份有
      限公司存款帳號：00000000 000號帳戶交易明細表各1份
      附卷可參（書證部分，參見94年度偵字第4192號偵查卷第
      40至50、79、80頁），信屬真實。
（二）首以須予探究者為－被告甲○○在煒統公司所任何職一情
      ：
  １、按財務長，負有管理公司的現金及有價證券，規劃公司的
      資本結構，籌措公司所需的長短期資金，分配股利，以及
      管理公司的退休金等職責，原則上，財務長是公司財務方
      面的最高主管，不過，其實際職掌，仍須視所屬公司的授
      權程度而定，實務上有些公司為方便對外交涉，即便實際
      職務與財務長之職掌內容無涉，仍冠以財務長之抬頭。
  ２、本案告訴人庚○○、丙○○及丁○○分別於偵查、本院準
      備程序中指稱：被告甲○○當初邀其等投資煒統公司時，
      係以煒統公司之財務長自居等語，另據證人乙○○即煒統
      公司負責人於警詢、偵查及本院審理時則均證稱：93 年3
      月間，經由己○○的介紹，他有僱請被告甲○○對外籌募
      資金，職位係財務長兼副總經理，負責公司財務，並保管
      公司帳戶等語（見94年度偵字第4192號偵查卷【下稱偵字
      第4192號偵查卷】第6頁，95年度他字第1035號偵查卷卷
      【下稱他字第1035號偵查卷】第49頁，本院卷第10 3 至
      105頁），另證人己○○則於94年5月26日警詢筆錄及本院
      審理時證稱：他是於93年2月間進入煒統公司擔任監察人
      ，當時煒統公司資金不足，負責人乙○○詢及有無人可以
      幫忙募集資金，正因被告甲○○有興趣投資煒統公司，經
      他的引薦，被告甲○○始於93年2、3月間進入煒統公司，
      工作是幫忙招募資金，想藉由被告甲○○昔日擔任賣車業
      務的人脈及社會閱歷為煒統公司募得資金，在被告甲○○
      進入煒統公司前，他即介紹被告李志與負責人乙○○在新
      竹市○○路的真鍋咖啡館見面，當時他告知被告甲○○煒
      統公司之營運狀況後，負責人乙○○有拿類似於卷附之煒
      統公司投資計劃書給被告甲○○看，被告甲○○進入煒統
      公司的目的就是募集資金，至於公司支出、收入的事情，
      是由證人乙○○在處理等語（見偵字第4192號偵查卷第23
      頁，本院卷第51至54、56頁），另證人戊○○即煒統公司
      之工程部課長於本院審理時結證稱：被告甲○○負責何業
      務內容，要問證人乙○○，因為他負責的是生產線的工作
      ，與被告甲○○並無業務上的往來，煒統公司開會時，被
      告甲○○未曾出面報告過公司業務狀況，只是站在旁邊，
      煒統公司之財務部門是由一個會計小姐負責，他不知道被
      告甲○○是煒統公司的副總經理，他看到被告甲○○有時
      會找乙○○談話，所以他以為被告甲○○是公司股東等語
      （見本院卷第69、71至73、75頁），是以，姑不論被告甲○○任職於煒統公司之工作職務內容是否與「財務長」之
      名詞定義相符，煒統公司負責人乙○○僱請被告甲○○之
      頭銜即係煒統公司財務長兼副總經理，實際工作即係希冀
      藉由被告甲○○之業務背景及人際關係對外募集資金，而
      非因被告甲○○有何財務專業，而以被告甲○○係為煒統
      公司對外招募資金之角色地位，以公司財務長自居藉以提
      昇說服力，並增加資金募集之成功率，亦為實務上常見之
      作法，無悖常情。
（二）次論－煒統公司投資計劃書是否係被告甲○○所撰寫，亦
      即被告甲○○本身之學經歷背景，是否得以得悉煒統公司
      投資計劃書內容產品之市場遠景、立基點及煒統公司是否
      業已著手為煒統公司投資計劃書產品內容之設計、研發、
      申請轉專利及製造等相關開發活動：
  １、被告甲○○辯稱：伊僅係力行高中普通科畢業，並無任何
      財務及技術之專業知識，畢業後曾在電子公司工作幾個月
      ，本身因對拖吊業有興趣，從事隨車放鉤子的工作等語（
      見本卷第184 頁），本案承前開證人乙○○、己○○證述
      各節，煒統公司原本期待以被告甲○○之業務背景，能為
      營運資金之招募，雖賦予被告甲○○予財務長及副總經理
      之高階職務地位，且給予每月9萬元之高薪，然以工作頭
      銜之給予，與專業能力之有無，係屬二事，再者，被告甲○○於93年2月間進入煒統公司後，至同年6月，煒統公司
      即結束營業，以被告甲○○任職時間之短促亦不足以使之
      累積相關之財務及技術經驗。
  ２、本案證人乙○○固分別於警詢、偵查及本院審理時陳稱：
      煒統公司投資計劃書之內容係由其與被告甲○○於93年2
      、3月左右共同擬定云云，惟查：
    (1)證人乙○○業於94年6月22日警詢筆錄中陳稱：被告甲○○係煒統公司財務長，因煒統公司需要資金週轉，某日凌
      晨，被告甲○○致電稱需要產品說明書，以向友人籌資，
      要其趕製煒統公司投資計劃書以方便說明公司產品，其於
      當日凌晨4時許即製作完成煒統公司投資計劃書後，在白
      天上班時交予被告甲○○等語，又於95年9月14日偵查程
      序中證稱：「問：（提示企畫書內之主要圖示）該圖示是
      搖桿式且你企畫書的意旨指出，該滑鼠是搖桿式，為何與
      你申請專利的樣式不同？答：因為我們是一層一層的設計
      ，後來沒有辦法研發，資金不夠，周轉不靈等語明確（見
      偵字第4192號偵查卷第7頁，他字第1035號偵查卷第49頁
      ），復經證人己○○分別於94年5月26日警詢筆錄及本院
      審理時證稱：在他引薦被告甲○○與證人乙○○見面時，
      證人乙○○即提出一份投資計劃書要被告甲○○持以向不
      特定人募集資金，因此他認為煒統公司投資計劃書應該是
      證人乙○○所撰寫等語綦詳（見偵字第4192號偵查卷第23
      頁，本院卷第51至54、67頁），又證人戊○○亦於本院審
      理時證稱：他所研發的是多層次滑鼠，與煒統公司投資計
      劃書所載之產品不同，他的研發構想在進煒統公司以前就
      已存在，是證人乙○○說以煒統公司的名義研發較好，證
      人乙○○在研發過程中會要他改良某些部分，至於被告甲○○則未參與研發過程等語歷歷（見本院卷第76、77頁）
      。
    (2)再觀之卷附之煒統公司投資計劃書內容含蓋有創意型滑鼠
      之使用說明、結構說明、市場分析（滑鼠生產大廠之銷售
      現況）、市場遠景（專利之申請進度、預估之市場投資報
      酬率）、圖示及股東分紅等技術、財務專業分析及企業管
      理相關知識，以被告甲○○於93年2月間始進入煒統公司
      ，復於同年3月即持此煒統公司投資計劃書向告訴人庚○○、丙○○及丁○○招募資金一情判斷，實難認以被告甲○○本身之智識條件及所長，得以判斷煒統公司投資計劃
      書內容之梗概抑真偽，遑論被告甲○○能在短時間成就上
      開投資計劃書內之多元內容。
  ３、綜上，依證人乙○○於警詢自承各節、證人戊○○於本院
      審理時之證述，再佐以被告甲○○本身之學歷經驗，堪認
      卷附之煒統公司投資計劃書內容，應係由煒統公司之負責
      人乙○○製作完成，應信屬實。
（三）煒統公司是否係於96年3月間在被告甲○○對告訴人庚○○、丙○○及丁○○招募資金之際，即陷於財務困難之窘
      境：此據證人乙○○於偵查及本院審理時證稱：煒統公司
      需要資金營運，因而請被告甲○○對外集資，於93年4、5
      月間，開始發生周轉不靈的現象等語（見他字第1035號偵
      查卷第49頁、本院卷第109頁），另證人己○○亦於本院
      審理時證稱：煒統公司自93年5月中旬，發生周轉不靈的
      狀況，當時證人乙○○還要他向外借款150萬元等語（見
      本院卷第57、58、64頁），復核與證人戊○○於本院審理
      時證稱：煒統公司是在93年農曆年後正式營業，他只領過
      1次薪水（應係93年3月份），是月末發薪，以後薪水就發
      不出來，證人乙○○有召開會議宣稱薪水會遲延支付，又
      拖了2、3個月，他才離開煒統公司等語（見本院卷第75、
      76 頁），並有臺灣中小企業銀行竹北分行94年9月8日94
      竹北字第0750號函附之煒統公司存款交易明細1份在卷可
      佐（見偵字第4192號偵查卷第79至80頁），是據前開證人
      等之證述，堪認煒統公司應係於93年4、5月間發生財務吃
      緊、周轉不靈之情事。
（四）被告甲○○是否對告訴人庚○○、丙○○及丁○○施用詐
      術，致使其等陷於錯誤一情：
  １、按以刑法上詐欺罪之立法意旨，係以禁止於經濟行為中使
      用不當之方法得利為規範目的，而經濟行為亦因其行為本
      質及類型，而於交易領域中有其特有之行為特性，法律原
      則上固應保障交易之秩序，惟於具體案例中，亦應顧及交
      易雙方為交易行為時，是否有具體情事，足認其違背正當
      之經濟秩序，而應予以制裁。否則，經濟行為本身原寓有
      不同程度之不確定性或交易風險，交易雙方本應自行估量
      其主、客觀情事及搜集相關資訊，以作為其判斷之參考。
  ２、本件告訴人庚○○、丙○○及丁○○縱均於偵查中指稱：
      其等係因被告甲○○持煒統公司投資計劃書向其等招募資
      金，且稱美國有位陳先生將投資煒統公司2000萬元，而使
      其等陷於錯誤，進而出資投資緯統公司等語，惟查：
    (1)被告甲○○所持之煒統公司投資計劃書非被告甲○○所製
      成一情，以被告甲○○進入煒統公司時間之短暫，且未參
      與公司產品之研發，實難認被告甲○○對於煒統公司之經
      營情況完全掌握，復據證人乙○○、己○○、戊○○分別
      於警詢、偵查及本院審理時所為之證述，足稽煒統公司於
      93年3 月間之營運資金固屬不足，然營運正常，尚未至財
      務困難週轉不靈之窘境，直至93年5 月間，煒統公司因資
      金問題而陷入困境（見本院卷第65、66、76 、109頁），
      均已詳述如前，是認被告甲○○於93年3月間向告訴人庚○○、丙○○及丁○○招募資金時，煒統公司尚未有立即
      性之財務困難。至於「陳先生」投資煒統公司一情，據證
      人己○○於本院審理時證稱：93年3月以後之某不詳日期
      ，應係在告訴人庚○○、丙○○及丁○○投資後，有7到
      10 名不詳姓名之人來到公司，之後在聊天時，被告甲○○有提及是一位陳姓大老闆有意願要投資，因此先來公司
      看看等語（見本院卷第55、56頁），是以陳先生一事應非
      被告甲○○虛擬杜撰。
    (2)本件據證人即告訴人丙○○於本院審理時證稱：投資煒統
      公司，是因告訴人庚○○的介紹，投資前未曾見過被告甲○○，也沒有去過煒統公司，當初告訴人庚○○向他表示
      她親戚有個投資案，很有前景，有拿煒統公司投資計劃書
      給他看，告訴人庚○○還向他表示，可以借款方式處理，
      倘若虧損，她也會負責，他看了該投資計劃書覺得搖桿式
      滑鼠的前景不錯，再加上告訴人庚○○的介紹，又很信任
      告訴人庚○○，所以才簽署由告訴人庚○○拿給他簽的投
      資合約書等語（見本院卷第169至172頁），另證人即告訴
      人丁○○亦於本院審理時結證稱：因告訴人庚○○的介紹
      才認識被告甲○○，被告甲○○有拿煒統公司的投資計劃
      書給他看，並向他稱投資前景很好，要介紹比較好的朋友
      投資，在他決定投資前，有到煒統公司去看公司營運狀況
      ，證人乙○○有招待過他1次，證人戊○○招待過1次，證
      人己○○招待2 次，他有看過多層次滑鼠的設計圖，但沒
      有看過搖桿式滑鼠的圖樣，他也沒有詢問過此部分的問題
      ，論其實際，他是信任告訴人庚○○，再加上本身從事印
      刷業，被告甲○○說要幫忙介紹客戶才投資的，這個案子
      他自始至終是因信任朋友庚○○，每一次被告甲○○到他
      公司談投資案時，也都是告訴人庚○○陪同到場等語（見
      本院卷第160至163、167、175頁），是以，告訴人丙○○
      、丁○○決定投資煒統公司之因素，固然係因煒統公司投
      資計劃書規劃之遠景誘人，然其主因應係出於對告訴人庚○○之信任。
    (3)告訴人庚○○於本案發生之際原係被告甲○○之女友，其
      2 人自高中時期即結識，至本案發生時約10餘年之光景，
      期間2 人斷斷續續維持著男女朋友關係，告訴人庚○○與
      被告甲○○交誼甚深，則有關被告甲○○之專業能力及所
      長為何，是否具備財務長應有之財務、企管、會計等相關
      背景知識，告訴人庚○○理無誤認之可能，此外，告訴人
      庚○○應明悉以被告甲○○之學經歷，已無由辨明煒統公
      司投資計劃書之內容中針對創意型滑鼠所載之研發設計內
      容及有關之市場特性、市場分析，更遑論與證人乙○○共
      同製成該投資計劃書，然告訴人庚○○直指該投資計劃書
      係被告甲○○參與製成，又稱係因信賴被告甲○○財務長
      之地位而決定投資等語，難信為真。
    (4)再者，告訴人庚○○及丁○○固稱創意型滑鼠之研發及美
      國「陳先生」將投資鉅額款項之信息，係其等決定投資煒
      統公司之重要因素，然本案告訴人丁○○於親自前往煒統
      公司瞭解營運情形之際，全然未詢及曾與之接觸之證人乙○○、己○○抑或戊○○，告訴人庚○○亦未徵詢煒統公
      司之其餘管理階層資以確保，以告訴人庚○○及丁○○輕
      率之舉措，誠難認其等稱創意型滑鼠之研發及美國「陳先
      生」將投資鉅額款項各節係其等決定投資之重要因素等語
      為真。
  ３、綜上，本案尚難認被告甲○○有何施用詐術，使告訴人庚○○、丙○○及丁○○等人陷於錯誤之情事。
（五）被告甲○○就告訴人庚○○、丙○○及丁○○投資煒統公
      司，是否具有不法所有之意圖，即具有為自己或第三人獲
      取違法之財產利益之意圖。經查：
  １、證人庚○○及丁○○於本院審理時，均一致證稱：在本案
      事發後，其等與被告甲○○一同去找證人乙○○討論返還
      投資款之過程中，證人乙○○未曾質疑過其等為煒統公司
      投資人之身分（見本院卷第132、175頁），另證人乙○○
      、己○○於本院審理時亦證稱：告訴人庚○○、丙○○及
      丁○○確實有投資煒統公司，被告甲○○為煒統公司募得
      350萬元，應該都有入公司帳戶等語（見本院卷第54、110
      、111頁），此外，有告訴人庚○○設於遠東國際商業銀
      行帳號00000000000000號帳戶及設於國泰世華銀行新竹分
      行帳號000000000000號等帳戶存摺影本、臺灣中小企業銀
      行竹北分行94年9月8日94竹北字第0750號函煒統電子股份
      有限公司存款帳號：00000000000號帳戶交易明細表各1份
      在卷可參，是認被告甲○○對於告訴人庚○○、丙○○及
      丁○○3人之投資款並無中飽私囊之情事。
  ２、告訴人庚○○、丙○○及丁○○分別匯款投資後，煒統公
      司仍繼續經營至93年5 月間，復據證人乙○○、己○○、
      戊○○於本院審理時證稱各節，又據卷附之經濟部智慧財
      產局函所示，煒統公司於93年4月30日仍有向經濟部智慧
      財產局提出多層次滑鼠之專利申請案，有經濟部智慧財產
      局94年9月16日（94）智專二（二）04108字第0942085581
      0 號函附卷可考（見偵字第4192號偵查卷第82頁），堪認
      煒統公司於財務吃緊之際，仍持續經營，證人乙○○於本
      院審理時復證稱：告訴人庚○○、丙○○及丁○○之投資
      款，分別支付員工薪資、廠商貨款等語（見本院卷第111
      頁），是以，告訴人庚○○、丙○○及丁○○之投資款係
      因煒統公司之營運行為而花用殆盡，本案並無證據顯示被
      告甲○○有何圖謀不法利益之情事。
六、綜上所述，被告甲○○任職於煒統公司之主要職務係向外為
    募集資金，以被告甲○○之學經歷，難認被告甲○○具備有
    關創意型滑鼠設計研發抑市場分析之專業能力，觀之煒統公
    司投資計劃書內容，具有高度計術性，若非具有工程、機械
    背景或對滑鼠類產品市場特性熟悉之人，難以成就如此技術
    及專業兼備之計劃案，本案被告甲○○未曾從事工程技術領
    域之工作，任職於煒統公司之時間甚短，依此主客觀條件判
    斷，誠難認被告甲○○有製作抑辨明煒統公司投資計劃書之
    可能，是縱被告甲○○持煒統公司投資計劃書向告訴人庚○○、丙○○及丁○○，亦不得遽認被告甲○○有施用詐術之
    行為，又告訴人丙○○及丁○○所為投資之決定，論其實際
    係出自對告訴人庚○○之信任，自非告訴人丙○○及丁○○
    2 人所稱之因被告甲○○施用詐術所致，再以告訴人庚○○
    與本案投資之際，與被告甲○○已為相識10餘年之朋友，對
    被告甲○○個人背景、經歷理應熟悉，加以告訴人庚○○復
    於本院審理時自承：本身即係從事電子工作，故對此投資案
    較為敏感等語（見本院卷第124頁），則以告訴人庚○○對
    被告甲○○之相識程度及本身之學經歷等主客觀情事判斷，
    實難認告訴人庚○○有何陷於錯誤之可能，本案並無證據證
    明被告甲○○向告訴人庚○○、丙○○及丁○○募款之初，
    即有不法所有意圖及施用詐術之行為，是縱認煒統公司因營
    運不善、周轉不靈而結束營業，致告訴人庚○○、丙○○及
    丁○○受有損害屬實，然此僅可能為民事上債務不履行之民
    事糾葛，尚與上開詐欺取財罪之構成要件不合。本件告訴人
    之指訴既有疑竇，自不宜僅憑有瑕疵之指述而為被告甲○○
    有罪判斷之基礎，按諸首揭說明，並基於罪疑為輕之原則，
    自應為被告甲○○有利之認定。此外，復查無其他任何積極
    證據，足以證明被告甲○○涉犯詐欺罪名，既不能證明被告
    甲○○犯罪，自應諭知被告甲○○無罪之判決。
據上論斷，應依刑事訴訟法第301條第1項，判決如主文。
本案經檢察官林奕到庭執行職務
中    華    民    國    96    年     5    月    31    日
                  臺灣新竹地方法院刑事第四庭
                          審判長法  官  林秋宜
                                法  官  馮俊郎
                                法  官  劉兆菊
右正本證明與原本無異。
如不服本判決，應於送達後10日內向本院提出上訴狀（須附繕本
），上訴於臺灣高等法院。
                                書記官  蕭汝芳
中    華    民    國    96    年     5    月    31    日
